【裁判字號】    88,訴易,54
【裁判日期】    890229
【裁判案由】    損害賠償
【裁判全文】
臺灣高等法院高雄分院民事判決      八十八年度訴易字第五四號
      原  告      甲○○
      被  告      乙○○
                              （現在臺灣高雄分監執行中）
右當事人間請求損害賠償事件，由刑事庭移送前來，本院判決如左：
      主      文
被告應給付原告新臺幣貳拾萬仟伍佰玖拾壹元，及自民國八十八年七月十六日起至
清償日止，按年息百分之五計算之利息。
原告其餘之訴駁回。
訴訟費用由被告負擔三分之二，餘由原告負擔。
      事      實
甲、原告方面：
一、聲明：求為判決：(一)被告應給付原告新台幣（下同）三十四萬一千一百九十四元
    ，及自民國（下同）八十八年七月十六日起至清償日止，按年息百分之五計算之
    利息。
二、陳述：
  (一)被告於民國八十七年十月十二日下午四時二十五分許，在高雄縣梓官鄉城隍巷二
    號其設攤賣魚處之路旁，因其妻積欠原告互助會會款，原告前往催討，並張貼紙
    條，雙方乃起口角，被告不顧右手仍持其所有之殺魚刀，衝至原告面前，先以左
    拳揮打原告之右臉及頭部等處，復以右手持殺魚刀傷害原告背部一刀，致原告受
    有頭部外傷、右顴骨10×5×2公分瘀青併腫脹、左手臂6×5、1.5×1.5、2×2公
    分等三處瘀青及右上背穿刺傷長6公分、深1.5公分之傷害。
  (二)原告自得請求被告賠償左列損害：
    1.醫療費用：原告因被告傷害，住院五天治療，計支出醫療費用九千五百十四元
      。
    2.工作損失：原告被毆及刺傷，住院五天，因傷勢未復原，在家靜養及門診醫療
      共計六十天無法工作，原告以販賣各式鞋子為業，每天平均收入約二千元，因
      無收據，依八十六年基本工資每月一萬五千八百四十元計算，共損失三萬一千
      六百八十元。
    3.精神慰藉金：被告因細故即毆打及持刀刺傷原告，欲置原告於死地。而原告受
      傷住院治療，精神肉體自屬痛苦，被告應賠償原告精神慰藉金三十萬元。
三、證據：提出醫療費用收據一件為證。
乙、被告方面：
一、聲明：求為判決：駁回原告之訴。
二、陳述：
  (一)按本案案發前夕，被告因被告配偶與原告間合會糾紛，前往原告家中協商，經雙
    方親友居中協調，已達成和解。詎料，原告竟於八十七年十月十二日下午四時許
    ，前往高雄縣梓官鄉城隍巷二號被告賣魚處所擾亂，並張貼紙條，意圖羞辱被告
    ，導致雙方發生衝突，兩造並因此互受有傷害。
  (二)查本案係肇因於原告至被告營業處所滋事，則原告對於其發生被傷害之事實，顯
    然與有過失。依據民法第二百十七條第一項之規定，「損害之發生或擴大，被害
    人與有過失者，法院得減輕賠償金額，或免除之。」被告自得對原告主張過失相
    抵，請求鈞院減輕或免除賠償金額。
  (三)再查被告對於原告所提之賠償金額亦有意見：
    1.住院診療費用九千五百十四元部分：原告僅支出部分負擔九百五十一元，因此
      其餘八千五百六十三元部分不得向被告請求。
    2.無法工作損失三萬一千六百八十元部分：請求鈞院命原告提出營業或工作證明
      ，以證明其確受有無法工作之損失。另依據國軍左營醫院函覆原審法院八十八
      訴三０三字第四七四二號函之說明，原告右上背之割刺傷口6×1.5公分，住院
      天數五天，治療結果在院方立場甚為滿意等語，足見原告之傷勢輕微，出院後
      即可工作。原告主張六十天無法工作，受有三萬一千六百八十元之損失，顯無
      理由。
    3.精神賠償部份：查本案之發生，係因原告滋事在先，原告與有過失。且原告亦
      出手傷害被告，造成被告並有傷害。原告請求精神賠償三十萬元，其數額然過
      高。
丙、本院依職權向本院刑事庭調閱臺灣高雄地方法院檢察署八十七年度偵字第二七三
    四九號被告傷害案件偵審全卷。
      理      由
一、本件原告主張：被告於八十七年十月十二日下午四時二十五分許，在高雄縣梓官
    鄉城隍巷二號其設攤賣魚處之路旁，因其妻積欠伊互助會會款，伊前往催討，並
    張貼紙條，雙方乃起口角，被告不顧右手仍持殺魚刀，衝至伊面前，先以左拳揮
    打伊之右臉及頭部等處，復以右手持殺魚刀傷害伊背部一刀，致伊受有頭部外傷
    、右顴骨10×5×2公分瘀青併腫脹、左手臂6×5、1.5×1.5、2×2公分等三處瘀
    青及右上背穿刺傷長6公分、深1.5公分之傷害。伊受傷後支出醫療費用九千五百
    十四元，因傷不能工作所受損失三萬一千六百八十元，另伊所受肉體及精神之痛
    苦甚鉅，請求精神慰藉金三十萬元，共計三十四萬一千一百九十四元等情，求為
    命被告給付三十四萬一千一百九十四元，及自八十八年七月十六日起至清償日止
    ，按年息百分之五計算之利息之判決。
二、被告則以：原告至伊營業處所滋事，則原告對於其發生被傷害之事實，顯然與有
    過失，伊自得對原告主張過失相抵。又原告醫療費用僅支出九百五十一元，其餘
    八千五百六十三元應不得向伊請求。且原告住院天數僅五天，其請求六十天無法
    工作損失，亦顯無理由。另原告請求精神慰藉金三十萬元，顯然過高等語，資為
    抗辯。
三、查被告以左手毆打原告頭部，又持殺魚刀傷害原告背部等情，業據原告提出診斷
    證明書為證。雖被告於警訊之初坦承：當時在殺魚，手持殺魚刀，拉扯間不小心
    傷到她等語，惟被告先則揮拳毆打原告，又其手上持有鋒利之殺魚刀，故其有傷
    害之犯意甚明。而被告所犯傷害罪，亦經刑事法院判處有期徒刑七月確定，有本
    院八十八年度上易字第一０七五號刑事判決附卷足憑，原告上開主張，自堪信為
    真實。
四、按因故意或過失，不法侵害他人之權利者，負損害賠償責任；不法侵害他人身體
    或健康者，對於被害人因此喪失或減少勞動能力或增加生活上需要時，應負損害
    賠償責任；不法侵害他人之身體者，被害人雖非財產上之損害，亦得請求賠償相
    當之金額，民法第一百八十四條第一項前段、第一百九十三條第一項及第一百九
    十五條第一項前段分別定有明文。本件被告傷害原告，核屬故意侵權行為，從而
    原告依侵權行為之法則，訴請被告賠償損害，自屬有據。
五、茲就原告請求之各項損害賠償，分別審核如左：
  (一)醫療費用部分：原告主張支出醫療費用九千五百十四元，固據提出醫療費用收據
    為證，惟其中八千五百六十三元係健保給付，原告並未實際支出，原告此部分之
    請求，自屬不應准許。其餘九百五十一元係原告自負金額，且核屬醫療必要費用
    ，此部分應予准許。
  (二)工作損失部分：查原告主張因傷住院五天不能工作，有其提出診斷證明書可稽，
    堪信為真實。至其主張六十天無法工作，並未能舉證以實其說，尚無足採。而依
    原告主張每月以一萬五千八百四十元即每天為五百二十八元計算工作損失，則原
    告五天不能工作，所受損失為二千六百四十元，原告此部分請求，為有理由，逾
    此所為請求，為無理由。
  (三)精神慰藉金部分：查被告以右手持殺魚刀傷害原告背部一刀，致原告受有頭部外
    傷、右顴骨10×5×2公分瘀青併腫脹、左手臂6×5、1.5×1.5、2×2公分等三處
    瘀青及右上背穿刺傷長６公分、深1.5 公分之傷害，而住院治療，原告精神肉體
    自屬痛苦。次查原告係函授學校畢業，以賣鞋為業，月入約六萬元，在高雄市楠
    梓區有一棟房屋；被告係國中畢業，業商，每月收入約一、二萬元，無不動產，
    已據兩造分別陳明在卷，並為對造所不爭執。本院斟酌兩造上開身分、地位、經
    濟狀況及原告所受傷勢不輕等情，認原告請求精神慰藉金三十萬元，尚嫌過高，
    應以二十萬元為適當。
六、綜上所述，原告請求被告賠償二十萬三千五百九十一元，及自八十八年七月十六
    日起至清償日止，按年息百分之五計算之利息，為有理由，應予准許，逾此所為
    請求，為無理由，應予駁回。至被告抗辯原告至伊營業處所滋事，對於發生被傷
    害之事實，顯然與有過失云云，然究非原告損害之共同原因，被告執此主張過失
    相抵，尚無可採。
七、據上論結，查件原告之訴，為一部有理由，一部無理由，依民事訴訟法第七十九
    條但書，判決如主文。
中      華      民      國    八十九    年      二      月    二十九    日
                                      臺灣高等法院高雄分院民事第四庭
~B1審判長法官  王錦村
~B2法      官  江幸垠
~B3法      官  曾錦昌
右為正本係照原本作成。
不得上訴。
中      華      民      國    八十九    年      三      月      四      日
~B法院書記官  施耀程
                                                                    ＫＨＦ


司法院資訊處製作；財團法人民間司法改革基金會備份。
